臺灣臺北地方法院刑事判決　　　　　　 93年度簡上字第251號
上　訴　人
即　被　告　甲○○
選任辯護人　楊正華律師
上列上訴人即被告因妨害公務等案件，不服本院93年度簡字第
1806號中華民國93年7月30日第一審判決（聲請案號：93年度偵
字第9108號），提起上訴，本院管轄之第二審合議庭判決如下：
    主      文
原判決撤銷。
甲○○於公務員依法執行職務時，當場侮辱，處有期徒刑伍月，
如易科罰金，以參佰元折算壹日。
    事      實
一、甲○○於民國九十三年二月十八日下午五時四十八分許，在
    臺北市松山區○○○路九十八號前，因違規停車遭臺北市政
    府警察局松山分局交通分隊警員乙○○取締，詎甲○○於警
    員乙○○依法執行交通整理勤務時，基於侮辱之犯意，在上
    述時、地不特定人得以共見共聞之場合，當場以臺語辱罵乙○○：「這款人就是這樣，莫怪這款作狗」等語，公然侮辱
    乙○○，足以貶抑乙○○之人格評價。
二、案經乙○○訴由臺北市政府警察局松山分局移送臺灣臺北地
    方法院檢察署檢察官偵查後聲請以簡易判決處刑。
    理      由
一、訊之上訴人即被告甲○○矢口否認有上述侮辱告訴人乙○○
    之犯行，辯稱：告訴人於開完罰單二十分鐘以後才另外叫警
    網對伊加以逮捕，伊從頭到尾都沒有講過如起訴書所載的這
    些話，至卷附告訴人所提錄音帶，係告於人於臺北市松山區
    ○○○路十一巷口加油站前將伊逮捕時，告訴人一直重複說
    「你剛才為何要罵我是狗」，伊回稱「我沒有這樣罵你這種
    人是狗的話，就算是有，我跟你道歉」時而錄製，惟告訴人
    只有擷取中間的錄音加以剪輯，造成伊侮辱公務員之假象等
    語。經查：
（一）按被告及告訴人之供述是否屬實，為證據力即證據價值之
      判斷，並非證據能力有無之問題，辯護人認為本案被告供
      述及告訴人之指訴並無證據能力，顯有誤會，先予敘明。
（二）被告前揭犯行，業據證人即告訴人乙○○於本院證述「（
      在九十三年二月十八日當天的經過情況如何？）我是服下
      午五到七點的光復北路的交通整理勤務，確實時間我不記
      得，在光復北路九十八號前取締一臺自小客車在交叉路口
      十公尺內停車，當時駕駛人不在車上是由駕駛的太太坐在
      駕駛座旁，當時車子是熄火的，我請求對方出示證照，她
      說她不是駕駛人，希望我不要取締，之後駕駛人從九十八
      巷旁有一間通訊行內跑出來，我對他索取駕照行照準備舉
      發，他就開始對我求情的言詞，說他跟派出所很熟，希望
      我不要取締他，我還是依據道路交通管理處罰條例第五十
      六條加以舉發，之後等我製單列印出來後，被告態度有一
      百八十度的轉變，在言詞上以犀利的態度對我攻擊，被告
      說九百元我不會在乎，我開這種車，最主要一句是在開單
      列印後撕單給他時，被告用臺語說【像這款人就是這樣，
      無怪作狗】這句話，當時我請他講話客氣一點，他太太講
      說你不要承認就好了，之後我還是製單給他請他簽收，我
      並請求支援，總共來了五位同仁，請他跟我去派出所製作
      筆錄。」（本院九十三年十二月二日審判筆錄第六頁）等
      語明確。且查與現場錄音帶與光碟（即ＣＤ）所示相同之
      現場對話情形：「．．．男：好啦，你不要給我開啦，不
      要在那邊鬧鬧鬧‧‧‧男：說實在的，有辦法喔。男：開
      這種車也不怕你開，同樣你也不要‧‧‧女：大家都是那
      種。男：管區的哪會不知，大家都是有認識呢，對吧！我
      弟婦自己也是警察啊（以下雜訊）。男：不要這樣子嘛，
      對不對，能夠不要給我開就不要給我開嘛！男：我覺得也
      是我自己不對，我尿個尿，你難道從沒看過尿急嗎？警：
      你覺得自己也是不對，你也很清楚嘛‧‧‧‧（聽不清楚
      ）男：啊，警察都很「懶爛」。女：跟你講拜託你還真硬
      要開。男：不用拜託啦，我就是有結識比你較大力的。女
      ：像走狗喔！男：這就是，講就是，這款人就是要，難怪
      這款當狗。警：喂，你講話較客氣點好嗎？女：我沒有指
      明到底講誰喔，你不要承認就好了。男：錄就隨他錄啊男
      ：最差勁了。女：對啊，不知道‧‧又是怎麼樣喔！男：
      ‧‧‧不曾遇到的‧‧‧‧‧沒關係你把‧‧‧不用處理
      ，這沒關係啦，人家他也不怕，人家他也沒話講！‧‧‧
      哪有這樣被抓來的！好啊好啊！走啊！臭屁‧‧‧走喔！
      （以下雜訊）」（本院九十三年十二月三日錄音帶勘驗筆
      錄）、「．．．男：好啦，你不要給我開啦，不要在那邊
      鬧鬧鬧‧‧‧男：說實在的，有辦法喔。男：開這種車也
      不怕你開，同樣你也不要‧‧‧女：大家都是那種。男：
      管區的哪會不知，大家都是有認識呢，對吧！我弟婦自己
      也是警察啊！女：管區的也是我們認識的啊！男：不要這
      樣子嘛，對不對，能夠不要給我開就不要給我開嘛！男：
      我覺得也是我自己不對，我尿個尿，你難道從沒看過尿急
      嗎？警：你覺得自己也是不對，你也很清楚嘛‧‧‧‧（
      聽不清楚）男：啊，警察都很「懶爛」。女：跟你講拜託
      你還真硬要開。男：不用拜託啦，我就是有結識比你較大
      力的。女：像走狗喔！男：這就是，講就是，這款人就是
      要，難怪這款當狗。警：喂，你講話較客氣點好嗎？女：
      我沒有指明到底講誰喔，你不要承認就好了。男：錄就隨
      他錄啊男：最差勁了女：對阿，不知道‧‧又是怎麼樣喔
      ‧不用處理，這沒關係啦，人家他也不怕，人家他也沒話
      講！‧‧‧哪有這樣被抓來的！好啊好啊！走啊！臭屁‧
      ‧‧走喔！（雜訊）」（本院九十三年十二月三日光碟勘
      驗筆錄），互核相符。佐以被告於檢察事務官前坦承：「
      我確實有講【這款人就是這樣，這款做狗】。」（偵查卷
      第四十一頁）等語，及於本院審理時坦承：「（在地檢署
      勘驗的ＣＤ片裏面的聲音是否是你的聲音？）是的。（這
      句話【即起訴書所載像這款人就是這樣，無怪作狗】是不
      是你的聲音？）是我的聲音。」（本院九十三年十二月二
      日審判筆錄第四頁）等情，足認告訴人之指訴堪以採信。
（三）被告及辯護意旨雖以上述錄音帶及光碟係經變造，無證據
      能力等語置辯，惟查：１、本案錄音帶係於案發當日即製
      作完成，並於九十三年三月二十四日隨案移送，而光碟係
      其後告訴人於九十三年六月二十四日至臺灣臺北地方法院
      檢察署接受檢察事務官詢問時另行提出，此有臺北市政府
      警察局九十三年二月十八日刑事案件報告單、同年三月二
      十四日移送書及臺灣臺北地方法院檢察署檢察事務官九十
      三年六月二十四詢問筆錄附偵查卷可稽，經核與乙○○於
      本院證述：「（卷宗第三頁的錄音帶譯文是否你製作？）
      是的。（錄音帶的譯文來源為何？）用我的數位錄音筆譯
      文下來的。（錄音的時間地點為何？）臺北市○○○路九
      十八巷。（錄音的始點如何？）從我上前取締被告的太太
      講話開始，我就開始錄音。（關於本件的數位錄音有無保
      留？）存在我的電腦裡面，但是在派出所內我已經將數位
      錄音備拷成錄音帶，沒有辦法剪輯，後來因為錄音帶效果
      不好，我另外以ＣＤ的方式錄製。（錄音帶的內容你有經
      過剪接嗎？）不可能剪接，且在派出所時，直接對拷，所
      以內容應該完全一樣。（你在錄音的時候，被告及他的太
      太知道你在錄音嗎？）他們應該知道我在錄音，因為我的
      錄音筆的錄音燈有在亮。（你有沒有告訴他們，你在錄音
      ？）我沒有告訴他，但是被告有跟我講我不怕你錄音。（
      你說被告有跟你講說侮辱的話是什麼話？）以臺語說「莫
      怪你這個人會當狗」。（他說這句話的時候，罰單的單子
      已經交給他了嗎？）還沒有，當時我正把罰單撕下來要交
      給他簽名。（你是何時結束錄音？）我是製作完罰單，讓
      被告簽完名之後，我就關機請求支援。（本案你用錄音筆
      所錄製的內容，在派出所翻拷時是何人所作的？）就是我
      跟派出所的員警一起來翻拷錄音帶。（翻拷成ＣＤ是何人
      所翻拷的？）我。（你們翻拷的ＣＤ是否直接從錄音筆翻
      拷過來的？）是的。而錄音帶是當天翻拷後隨案移送。（
      提示證物袋內測錄音帶及ＣＤ，是否就是你翻拷的錄音帶
      及ＣＤ？）是的。」等語相符；又核錄音帶及ＣＤ所顯示
      被告遭取締交通違規之前後經過係告訴人先與被告之配偶
      丙○○交談，待被告如廁後歸來方依法舉發等情，亦與被
      告最初於警詢時供承：「我因為次子林建廷在海軍服役與
      軍總醫院精神科治療，因為醫院有規定每天上午十時至十
      一時及下午十八時到二十時才能探視，我當時與妻子丙○○約在光復北路九十八號松下通訊行見面要去探視次子，
      當時我因尿急所以要求我太太在車上坐著等候以免被開罰
      單，而當我尿完後警員要求我出示證件，我太太就跟他求
      情說要將車子開走但該員不領情，並跟我說開輕一點、便
      宜一點的違規臨停，結果該員開出來的違規事實是【在交
      叉路口十公尺內停車】，我因急著要去看孩子所以覺得有
      受騙的感覺，所以跟該員有口頭上的爭執，我對於開罰單
      也欣然接受及簽字收執。．．．調查筆錄的事實是我本人
      看過後同意簽章．．．」（偵查卷第七、八頁）等情大致
      相符，是以上述之錄音帶及ＣＤ來源明確可查，並與事實
      無不符之處，本院認具證據能力，先予敘明。２、復參以
      被告於警詢時先稱：「（松山分局松山交通隊警員在報告
      書內有提到，雙方談話的過程內你有辱罵【人家的狗】等
      字眼，你是否有說？）因我當時正要趕到三軍總醫院精神
      科看我因在軍中自殺的兒子，所以我不確定是否有說。（
      你對於本案有無意見補充？）我認為我當時我所說話，如
      對該警員有公然侮辱，該警員應現場馬上告知我，但該警
      員所表現給我的感覺是沒有公然侮辱。因為在北市○○○
      路九十八號前並沒有當場逮捕我，卻在過了約十分鐘到我
      將車迴轉到光復北路十一巷加油站前才將我攔住，說我是
      現行犯要將我逮捕，我到松山派出所時我有悔意，所以我
      有請立法委員、市議員、他轄分局長、我弟媳現任中正二
      分局交通隊警員代為道歉求情，並且我在松山派出所當面
      向該警員道歉。」（偵查卷第十六、十七頁）等語，並未
      否認以「人家的狗」等語形容員警；隔日因認告訴人有妨
      害自由及濫用公權力之行為至臺北市警察局松山分局報案
      時亦陳稱於告訴人開單時與之有口頭上之爭執等情（見上
      述偵查卷第八頁，前已述及）；而被告其後於檢察事務官
      詢問時又謂：「（有無於九十三年二月十八日下午五時四
      十八分，在臺北市松山區○○○路九十八號前，不服告訴
      人取締違規停車，當場以臺語辱罵告訴人【是人家的狗】
      【臭屁三小】等語？）沒有，當天我尿急，於下午五時四
      十七分打電話給我太太丙○○，問清其所在，開車前往上
      址，請我太太看車，我去借廁所方便，我只告訴他我兒子
      自殺住院，我要去看他，並說【狗都比你有同情心】等語
      ，並沒有罵告訴人。」，隨即於檢察事務官當庭播放側錄
      錄音帶，確認錄有【這款人就是這樣，這款做狗】等語後
      ，方改稱：「（以下詢問被告甲○○，有何意見？）上開
      陳述是在五名警員以現行犯逮捕我持，引誘我錄的音，我
      確實有講【這款人就是這樣，這款做狗】」（偵查卷第三
      十九至第四十一頁）等語，是以從被告上開之供述綜合觀
      之，被告顯係於告訴人在臺北市松山局光復北路九十八號
      前開罰單時即與之有口頭上之爭執，並以「狗」形容告訴
      人，足以貶低告訴人之人格尊嚴。其於本院為上述錄音帶
      及光碟係經變造之抗辯，顯係聽過錄音帶後所為之卸責之
      詞，不足採信。
（四）至證人丙○○證稱：「（請你描述當天林俊禎上警車的情
      形？）我開完罰單之後，我們在九十八號現場與劉福宗在
      現場講了一下開罰單的情形，大約二十分鐘以後，然後我
      們就開車前往三軍總醫院，經過光復北路十一巷前的十字
      路口紅綠燈時，邱警員已經在那邊在路口把我們攔截下來
      ，叫我們車子靠邊停，停到十一巷的加油站前，就開始問
      我先生說你剛剛為何要罵我是人家的狗，我先生說我沒有
      罵你，如果有罵你的話，我就跟你說對不起，可是邱警員
      不理會，一直重複講這句話說為何要罵我是人家的狗這句
      話，我用台語說我們沒有罵為何要承認，然後有五、六個
      警察過來，叫我們上警車，然後我就打電話求救，找中崙
      派出所的警員叫阿德的，說我們要被押走了，是不是可以
      請他跟邱警員講一下，可是邱警員沒有講話，也沒有理會
      ，然後我先生說我們的車子是不是可以跟著警車走，但是
      邱警員還是不肯，沒有辦法只好叫松下通訊行的老闆來把
      我們的車子開走，通訊行的老闆過來說我們不是現行犯，
      為何可以把人抓走，為什麼那麼囂張，其中有一名開警車
      的警員就說我就是要那麼囂張，你想怎麼樣，然後劉老闆
      說我的手機有錄音機，你的臂章號碼給我，可是警察都沒
      有回答，邱警員還說如果我們不上車，就要用手銬銬我們
      ，然後我們就上警車到松山派出所，．．．」（本院九十
      四年一月十一日審判筆錄第四頁）等語，雖與上述被告之
      抗辯相符，惟參以證人丙○○為被告之配偶，其證述係於
      本院當庭播放錄音帶及光碟之後，所言顯係刻意維護配合
      被告，且其係證述臺北市○○○路十一巷加油站前之情形
      ，並非本件案發之地點即臺北市○○○路九十八號，自不
      足採為被告有利之證述。又依證人劉福宗於警詢時證述：
      「當時甲○○將五Ａ－八六八六號自小客車停放在光復北
      路九十八號前，甲○○到本店借廁所，剛好警方前來告發
      違規，甲○○立刻外出與警對話（內容我不清楚），待告
      發完後甲○○在討論該罰單內容違規事實（紅線停車）有
      意見，我與甲○○認為應該是紅線臨停才正確，當時該警
      員已離去，事後甲○○也駕車離去，我便進入店內，過了
      約十分鐘甲○○打電話給我叫我去把他的車子開回來，表
      示他被警方帶走（光復北路九十八號對面之加油站）。（
      你到該加油站時雙方是否仍在加油站現場？有無聽見甲○○辱罵警員乙○○【人家的狗】等語？）我出去時並未聽
      到該語。」（偵查卷第二十頁）等語，堪認劉福宗並未在
      場見聞本件交通違規取締及本案公然侮辱之情形，是以本
      院認無傳訊劉福宗之必要。另被告爭執告訴人執行公務是
      否過當，與本案犯罪事實無關。均併此敘明。
（五）綜上所述，本件事證明確，被告犯行堪以認定。
二、核被告所為，係犯刑法第一百四十條第一項前段之污辱公務
    員罪、第三百零九條第一項之公然侮辱罪。又被告以一行為
    而觸犯侮辱公務員及公然侮辱罪名，為想像競合犯，依刑法
    第五十五條規定，應從重之侮辱公務員罪處斷。檢察官聲請
    簡易判決處刑書雖未提及被告涉犯刑法第三百零九條之公然
    侮辱罪嫌，然如前述此部分與侮辱公務員罪部分為裁判上一
    罪之關係，即為起訴效力所及，並經本院當庭告知被告，本
    院自應併予審理，附此敘明。綜上，被告上訴意旨，指摘原
    判決有誤，應為無罪判決云云，雖無理由，然原判決未及審
    酌被告涉犯刑法第三百零九條第一項之公然侮辱罪，仍難以
    維持，應予撤銷改判。爰審酌被告一再否認犯行，且於犯後
    找立法委員、市議員及他轄警員等人關切，並據證人乙○○
    於本院證述：「（你請被告到派出所製作筆錄的時候，有何
    人關心過嗎？）立委及議員，我不知道名字，松山分局分局
    長王榮忠、二組組長當時何人我忘了，松山分局督察員。立
    委及議員是我松山分隊分隊長林聖彰接到電話，劈頭就被罵
    。」等語明確，核與被告自承：「我有請立法委員、市議員
    、他轄分局長、我弟媳現任中正二分局交通隊警員代為道歉
    求情」、證人丙○○證述：「然後我就打電話求救，找中崙
    派出所的警員叫阿德的」等語相符，其犯後態度不佳，且顯
    然缺乏法治觀念，藐視公權力至鉅，原處分書雖以被告因急
    於探視自殺住院之子，情緒一時處理不當所致，事後已知悔
    悟而求處緩刑，惟被告事後翻異前詞，惡性非低，已如前述
    ，參以被告如係急於探視其子，衡情於告訴人開單後應即前
    往醫院探視，而非如其所述仍滯留現場與劉福宗討論舉發適
    當與否，是以本院認並無宣告緩刑之適當理由，復參酌被告
    犯罪之動機、目的、所受之刺激、手段、品行、智識程度、
    所生危害等一切情狀，認蒞庭檢察官求處有期徒刑五月為適
    當，量處如主文第二項所示之刑，並諭知易科罰金之折算標
    準，以資懲儆。
三、據上論斷，應依刑事訴訟法第四百五十五條之一第三項、第
    三百六十九條第一項前段、第三百六十四條、第二百九十九
    條第一項前段，刑法第一百四十條第一項前段、第三百零九
    條第一項、第五十五條、第四十一條第一項前段、罰金罰鍰
    提高標準條例第一條前段、第二條，判決如主文。
本案經檢察官葉雅婷到庭執行職務。
中　　華　　民　　國　　94　　年　　1 　　月　　31　　日
　　　　　　　　　刑事第十六庭  審判長法　官　劉嶽承
                                      法　官　王幸華
　　　　　　　　　　　　　　　　　　　法　官　胡宗淦
以上正本證明與原本無異。
不得上訴。
　　　　　　　　　　　　　　　　　　　書記官　張耀鴻
中　　華　　民　　國　　94　　年　　2　　月　　  3　　日
附錄法條：
中華民國刑法第140條
 (侮辱公務員公署罪)
於公務員依法執行職務時，當場侮辱，或對於其依法執行之職務
公然侮辱者，處六月以下有期徒刑、拘役或一百元以下罰金。
對於公署公然侮辱者亦同。
中華民國刑法第309條
 (公然侮辱罪)
公然侮辱人者，處拘役或三百元以下罰金。
以強暴犯前項之罪者，處一年以下有期徒刑、拘役或五百元以下
罰金。
